【裁判字號】    99,訴,422
【裁判日期】    991207
【裁判案由】    損害賠償
【裁判全文】
臺灣基隆地方法院民事判決               99年度訴字第422號
原      告  簡嘉辰
被      告  周士翔
訴訟代理人  周進財
上列當事人間因公然侮辱案件提起附帶民事訴訟請求損害賠償事
件，經本院刑事庭裁定後移送前來（99年度基簡附民字第35號）
，本院於民國99年11月23日言詞辯論終結，判決如下：
    主  文
被告應給付原告新臺幣參萬元，及自民國九十九年七月二十四日
起至清償日止，按週年百分之五計算之利息。
原告其餘之訴駁回。
訴訟費用由被告負擔五十分之三，餘由原告負擔。
本判決主文第一項得假執行。
原告其餘假執行之聲請駁回。
    事實及理由
一、按訴狀送達後，原告不得將原訴變更或追加他訴，但擴張或
    減縮應受判決事項之聲明者，不在此限，民事訴訟法第255
    條第1 項第3 款定有明文。本件原告起訴之初主張被告應給
    付新臺幣（下同）50萬元，及自民國99年7 月19日起至清償
    日止，按週年百分之5 計算之利息，嗣後就利息請求部分減
    縮為自起訴狀繕本送達被告翌日（即99年7 月24日）起至清
    償日止，核與上開法條相符，應予准許。
二、本件原告起訴主張：被告周士翔與訴外人廖婉茹前係男女朋
    友關係，而訴外人廖婉茹與原告簡嘉辰現為男女朋友關係，
    被告周士翔因不滿廖婉茹移情別戀，遂於民國99年3 月26日
    ，基於妨害名譽之故意，在臺北縣泰山鄉○○街31號2 樓鄧
    仁德居所，公然在廖婉茹所有公開之網路部落格上，張貼訊
    息為「靠狗男女老黑是哪裡對你不好竟然比不上這個神豬，
    怎麼不去死一死阿會有報應啦你還有那隻神豬也不例外」之
    文章，毀損原告之名譽，為此爰依侵權行為法律關係，請求
    被告賠償50萬元，並聲明：(一)被告應給付原告50萬元，及
    自附帶民事訴訟起訴狀繕本送達被告翌日起至清償日止，按
    週年百分之5 計算之利息。(二)願供擔保，請准宣告假執行
    。
三、被告對原告主張之上開事實不爭執，惟以：原告請求之金額
    過高，與其因身分所受之損害顯不相當，且被告尚須撫養子
    女，家境並不寬裕等語資為抗辯，並聲明：請求駁回原告之
    訴。
四、本院之判斷：
(一)原告主張被告因不滿訴外人廖婉茹移情別戀與原告交往，遂
    於上揭時、地，基於妨害名譽之故意，公然在訴外人廖婉茹
    所有公開之網路部落格上，張貼訊息為「靠狗男女老黑是哪
    裡對你不好竟然比不上這個神豬，怎麼不去死一死阿會有報
    應啦你還有那隻神豬也不例外」之文章，毀損訴外人廖婉茹
    及原告名譽之事實，業經臺灣基隆地方法院檢察署檢察官偵
    查後提起公訴，並經本院刑事庭以99年度基簡字第1055號刑
    事簡易判決判處拘役15日確定，此有上開刑事判決書在卷可
    按，復為被告所不爭執，是原告上開主張自堪信為真實。
(二)按名譽有無受損害，應以社會上對個人評價是否貶損作為判
    斷之依據，苟其行為足以使他人在社會上之評價受到貶損，
    不論其為故意或過失，均可構成侵權行為，其行為不以廣佈
    於社會為必要，僅使第三人知悉其事，亦足當之（最高法院
    90年台上字第646 號判例意旨參照）。本院參諸被告於上開
    時、地，於訴外人廖婉茹所有公開之網路部落格上所張貼之
    訊息，其內容「狗男女」、「神豬」等語均帶有輕蔑、貶抑
    人格之意，已侵害原告之名譽，是原告依侵權行為之法律關
    係請求被告賠償其名譽之損害，洵屬有據。
(三)次按不法侵害他人之身體、健康、名譽、自由、信用、隱私
    、貞操，或不法侵害其他人格法益而情節重大者，被害人雖
    非財產上之損害，亦得請求賠償相當之金額，第195條第1項
    定有明文。又所謂相當，自應以實際加害情形與其名譽影響
    是否重大，及被害者之身分地位與加害人經濟狀況等關係定
    之（最高法院47年臺上字第1221號判例意旨參照）。且慰藉
    金之賠償須以人格權遭遇侵害，使精神上受有痛苦為必要，
    其核給之標準固與財產上損害之計算不同，然非不可斟酌雙
    方身分資力與加害程度，及其他各種情形核定相當之數額（
    最高法院51年度臺上字第223 號判例意旨參照）。本院審酌
    被告侵害原告之動機、方法，及被告行為所造成之損害程度
    ，暨兩造之身分、地位、教育程度、經濟狀況（有原告、被
    告財產所得調件明細表在卷足參）等各項情形，認原告請求
    被告賠償50萬元，尚嫌過高，應予核減至3萬元，較為適當
    ，原告逾此數額之請求，為無理由，不應准許。
五、綜上，原告依侵權行為之法律關係，請求被告給付3萬元及
    自起訴狀繕本送達翌日即99年7月24日起至清償日止，按週
    年百分之5計算之利息，為有理由，應予准許。逾此範圍之
    請求，為無理由，應予駁回。
六、本判決主文第1項命被告給付原告3萬元部分，未逾50萬元，
    依民事訴訟法第389條第1項第5款規定，應依職權宣告假執
    行；至原告敗訴部分，其假執行之聲請，已失所附麗，併予
    駁回。
七、本件係刑事附帶民事訴訟，而由本院刑事庭移送民事庭者，
    依法不需徵收裁判費，且至本院言詞辯論終結時，亦未發生
    其他訴訟費用，故無從確定訴訟費用之數額。惟依法仍應依
    民事訴訟法第79條規定，諭知兩造負擔訴訟費用之比例，以
    備將來如有訴訟費用發生時，得以確定其數額，併予敘明。
八、據上論結，原告之訴為一部有理由、一部無理由，依民事訴
    訟法第79條、第389條第1 項第5 款，判決如主文。
中    華    民    國    99    年    12    月    7     日
                  民事庭法  官  徐世禎
以上正本係照原本作成。
對於本件判決如有不服，應於收受送達後20日內向本院提出上訴
書狀，敘述上訴之理由，上訴於臺灣高等法院，並按他造當事人
之人數附具繕本。
中    華    民    國    99    年    12    月    7     日
                        書記官  陸清敏

司法院資訊處製作；財團法人民間司法改革基金會備份。
